臺灣臺北地方法院刑事判決　　　　　　　　　　　　　九十三年度易字第六八七號
　　公　訴　人　臺灣臺北地方法院檢察署檢察官
　　被　　　告　甲○○
　　輔　佐　人　乙○○
　　即被告之母
右列被告因妨害公務等案件，經檢察官聲請簡易判決處刑（九十三年度偵字第五六四
三號），本院認不宜簡易判決處刑，改依通常程序審理，判決如左：
    主  文
甲○○於公務員依法執行職務時，當場侮辱，處拘役伍拾日，如易科罰金，以佰元
折算壹日。
被訴刑法第一百三十五條第一項妨害公務罪之部分無罪。
被訴刑法第三百五十四條毀損罪之部分公訴不受理。
    事  實
一、甲○○於民國九十二年十二月十二日晚間九時三十五分許，酒後在台北市○○街
    與漢中街口違規設攤販賣水果，適台北市政府警察局萬華分局（下稱萬華分局）
    武昌街派出所警員丙○○、林宏儒執行巡邏勤務發現甲○○違規設攤而予以舉發
    ，詎甲○○甲○○竟基於侮辱公務員之犯意，於警員丙○○、林宏儒依法執行職
    務時，當場以「幹你娘」、「幹你娘臭雞巴」之詞語侮辱丙○○、林宏儒。
二、案經台北市政府警察局萬華分局報請台灣台北地方法院檢察署檢察官偵查起訴。
    理  由
壹、有罪部分：
一、訊之被告甲○○對於其於上揭時間地點，以「幹你娘」、「幹你娘臭雞巴」之詞
    語侮辱執行職務之員警丙○○、林宏儒之事實坦承不諱，惟其與輔佐人即被告之
    母乙○○均答辯稱：甲○○患有精神憂鬱症且當時有喝酒等語，經查：被告於上
    述時間地點，以「幹你娘」、「幹你娘臭雞巴」之詞語侮辱執行職務之員警丙○
    ○、林宏儒之事實，業據被告於警詢、偵訊及本院審理時均供承不諱，核與證人
    即萬華分局武昌街派出所警員林宏儒、丙○○於偵訊中之證述情節相符，復有台
    北市政府警察局舉發違反道路交通管理事件通知單、錄音譯文表在卷可稽，足證
    被告上開自白與事實相符，應堪採信；次查：被告及輔佐人所抗辯被告之精神疾
    病部分，經本院就被告病況向亞東紀念醫院查詢結果認：「被告於九十二年十二
    月十七日至精神科急診，症狀為易怒、被害及誇大妄想，到處亂跑，亂花錢，自
    傷及攻擊行為並有酗酒現象，經診斷為情感性精神病躁期合併酒精濫用，疑似酒
    精誘發之精神性疾病。九十二年十二月十七日至九十三年一月七日在精神科住院
    治療，出院後門診共追蹤五次，都是由家人代領藥物，最後一次門診為九十三年
    五月十七日」等情，有亞東紀念醫院九十三年七月五日亞歷字第０九三六四一０
    二九０號函在卷可稽，然而，本案係在九十二年十二月十二日發生，而被告則係
    於九十二年十二月十七日亞東醫院急診治療，是被告並非因本件行為而受急診治
    療，尤其，被告於九十二年十二月十二日因上揭行為遭員警逮捕至派出所後，即
    以行動電話多次與其朋友聯絡，並能詳盡告知遭員警逮捕之緣由、目前所在位置
    等情形，且被告在等待製作筆錄時，亦與現場員警聊天交談並要求抽煙、上廁所
    以及整理所攜帶之皮包等等經過，業經本院勘驗警局錄影帶無誤（本願九十三年
    七月二十日訊問筆錄），則就被告甫遭逮捕後之情況以觀，被告對於其遭逮捕經
    過情形記憶甚詳，且能與友人侃侃而談，其在警局中亦可與戒護員警對話應答聊
    天，足見被告行為時對外界事物仍具有正常之判斷能力，且當時之精神狀況尚難
    認有喪失或耗弱之情形，可資認定；綜上，本件事證已臻明確，被告犯行堪予認
    定。
二、刑法第一百四十條侮辱公務員罪，屬妨害國家公務之執行，為侵害國家法益，並
    非侵害個人法益之犯罪，如對於公務員二人以上依法執行職務時，當場侮辱，仍
    屬單純一罪，並無刑法第五十五條所謂「想像競合犯」之法例適用。本件被告同
    時辱罵二名在場警員，其所侵害僅單一之國家法益，是被告所為係犯刑法第一百
    四十條第一項之當場侮辱公務員罪。爰審酌被告在警員對其違規行為執法時，竟
    以口出穢言侮辱之方式抗拒，其所為侵害國家公務員執法之尊嚴，造成國家法益
    之侵害，惟於犯罪後坦承犯行，並表示悔過之意等一切情狀，量處如主文所示之
    刑，並諭知易科罰金之折算標準。
貳、無罪及公訴不受理部分：
一、公訴意旨另以：九十二年十二月十二日晚間九時五十分許，被告甲○○經萬華分
    局武昌街派出所警員帶回偵訊，期間被告竟出於毀損之犯意，以腳踢踹等強暴行
    為毀損該派出所內之桌椅、公文櫃等物品，翌日凌晨一時許移送至萬華分局三組
    偵辦時，被告復基於毀損之犯意，以腳踢踹等強暴行為毀壞該分局內之尿液保管
    冰箱之玻璃門，均足以生財產上損害於告訴人萬華分局。因認被告涉犯刑法第一
    百三十五條第一項妨害公務罪及第三百五十四條毀損罪（原起訴亦指認被告該部
    分所為係犯刑法第一百三十八條妨害職務上掌管之文書物品罪，嗣經公訴人於準
    備程序中變更）。
二、按犯罪事實應依證據認定之，無證據不得推定其犯罪事實；又不能證明被告犯罪
    者，應諭知無罪之判決，刑事訴訟法第一百五十四條第二項、第三百零一條第一
    項分別定有明文。另告訴乃論之罪，告訴人於第一審辯論終結前得撤回其告訴，
    又告訴經撤回者，應諭知不受理之判決，且得不經言詞辯論為之，刑事訴訟法第
    二百三十八條第一項、第三百零三條第三款、第三百零七條分別定有明文。
三、次按刑法第一百三十五條第一項妨害公務罪，以對於公務員依法執行職務時，施
    強暴脅迫為構成要件，倘行為人非於公務員執行職務時施強暴脅迫，縱令對之有
    所妨阻，要無妨害公務可言。經查：被告雖有在萬華分局武昌街派出所內，踢踹
    毀壞該派出所內之桌椅、公文櫃等物品，然斯時係因被告雙手被銬住，與警員發
    生口角爭執情緒失控，始開始對以腳踹踢物品，經警員多次好言相勸，被告心情
    才告緩和，嗣警員詢問被告是否願意製作筆錄，被告表示同意，此有本院九十三
    年七月二十日準備程序筆錄在卷可參，足見被告行為時該派出所之警員並未對其
    執行訊問或其他法定職務；次查：被告在萬華分局刑事組時，雖以踢踹毀壞尿液
    保管冰箱之玻璃門等情，依證人即萬華分局刑事組偵查員林錦河於偵查中證述：
    被告被移送至刑事組時，當天伊值日，當天被告到分局後，一直叫囂罵髒話亂踢
    東西，因為尿液保管冰箱剛好就放在被告旁邊，被告雖被銬住，仍可以腳踹到櫃
    子等語，足見被告係利用警員不注意時，趁機毀損上開物品；從而，被告在萬華
    分局武昌街派出所、萬華分局刑事組為毀損行為，並非對於公務員依法執行職務
    時所為，與刑法第一百三十五條第一項規定之構成要件不符，自難遽認被告涉有
    妨害公務罪嫌，既不能證明被告犯罪，自應依法為被告無罪判決之諭知。
四、又被告所涉刑法第三百五十四條毀損罪之部分，依刑法第三百五十七條之規定，
    須告訴乃論，茲因被告已與告訴人達成和解，有和解書一份在卷可稽，並經告訴
    人於言詞辯論終結前具狀撤回告訴，揆諸首開法條規定，即應諭知公訴不受理之
    判決，並不經言詞辯論為之。
、據上論斷，應依刑事訴訟法第四百五十二條、第二百九十九條第一項前段、第三
    百零一條第一項、第三百零三條第三款，刑法第一百四十條第一項、第四十一條
    第一項前段，罰金罰鍰提高標準條例第一條前段、第二條，判決如主文。
本案經檢察官陳麗芬到庭執行職務。
中　　　華　　　民　　　國　　九十三　　年　　　十　　　月　　 十五 　　日
                                    台灣台北地方法院刑事第二庭
                                        審判長  法  官  吳孟良
                                                法  官  余明賢
                                                法  官  蘇嘉豐
右正本證明與原本無異。
如不服本判決，應於判決送達後十日內向本院提出上訴狀（應抄附繕本）。告訴人或
被害人如對於本判決不服者，應具備理由請求檢察官上訴，其上訴期間之計算係以檢
察官收受判決正本之日期為準。
                                                書記官  蘇靜紅
中　　　華　　　民　　　國　　九十三　　年　　　十　　　月　　 十五 　　日
附錄本案論罪科刑所適用法條全文：
刑法第一百四十條第一項：
於公務員依法執行職務時，當場侮辱，或對於其依法執行之職務公然侮辱者，處六月
以下有期徒刑、拘役或一百元以下罰金。
